臺灣臺北地方法院刑事判決　　　　　 　93年度易字第686 號
公　訴　人　臺灣臺北地方法院檢察署檢察官
被　　　告　丁○○
指定辯護人　甲○公設辯護人 沈芳萍
上列被告因妨害公務案件，經檢察官聲請以簡易判決處刑（93年
度偵字第6981號），嗣由甲○刑事簡易庭（受理案號：93年度簡
字第1289號），認不宜逕以簡易判決處刑移送甲○改依通常程序
審理，判決如下：
    主  文
丁○○無罪，令入相當處所，施以監護壹年。
    理  由
一、公訴意旨略以：被告丁○○患有精神憂鬱症及失眠症，明知
    總統府為管制區，未經許可不得擅自進入，於民國92年12月
    16日上午6 時許，徒步行經台北市中正區總統府側門重慶南
    路與寶慶路口時，因疑有幻聽現象竟強行進入側門禁制區內
    ，為值勤制服武裝憲兵蔡士祺當場發現並制止，詎丁○○不
    從，仍執意進入，遂與值勤憲兵蔡士祺、丙○○及便衣哨士
    兵乙○○發生拉扯，丁○○忽然上前欲搶值勤武裝憲兵蔡士
    祺之槍枝，為便衣哨士兵乙○○立即察覺而及時阻止，乙○○在阻止過程中遭丁○○拉扯手臂而受有擦傷1 Ｘ1 公分（
    傷害部分未具告訴），嗣丁○○由乙○○、丙○○、蔡士祺
    三人共同制服而查獲，因認被告涉犯刑法第135 條第1 項之
    妨害公務罪嫌等語。
二、按心神喪失人之行為，不罰，刑法第19條第1 項定有明文。
    又不能證明被告犯罪或其行為不罰者，應諭知無罪之判決，
    刑事訴訟法第301 條第1 項亦有明文。次按，刑法上之心神
    喪失與精神耗弱，應依行為時精神障礙程度之強弱而定，如
    行為時之精神，對於外界事務全然缺乏知覺理會及判斷作用
    ，而無自由決定意思之能力者，為心神喪失；且刑法上所謂
    心神喪失人，非以其心神喪失狀態毫無間斷為必要，如果行
    為時確在心神喪失之中，即令其在事前事後偶回常態，仍不
    得謂非心神喪失人；而是否心神喪失，乃屬醫學上精神病科
    之專門學問，應由專門精神病醫學研究之人予以診查鑑定，
    方足斷定，此分據最高法院26年度渝上字第237 號、24年度
    上字第2844號、47年度台上字第1253號判例闡釋意旨在案。
三、右揭事實，業據被告丁○○於警詢、偵審中坦承不諱（見92
    年12月16日警詢筆錄、93年4 月22日偵查中之訊問筆錄，均
    附於台灣台北地方法院檢察署93年度偵字第6981號卷宗第12
    頁至第13頁、第28頁至第29頁、甲○93年6 月8 日準備程序
    及審理筆錄第2 頁）；核與證人即總統府警衛組負責值勤制
    服武裝憲兵丙○○、蔡士祺及便衣哨士兵乙○○等三人於警
    詢或偵查中指證情節均悉相符合（見同上偵查卷宗第15頁至
    第18頁、第28頁至第29頁），且有台北市立和平醫院驗傷診
    斷書一份在卷可資佐證，足見被告前開自白之內容與事實相
    符。從而，其涉犯刑法第135 條第1 項之妨害公務犯行，固
    堪認定。
四、然查：被告前於警詢及偵查中，即曾提出前往花蓮鳳林榮民
    醫院精神科求診，經診斷患有憂鬱症、失眠症之紀錄，此有
    鳳林榮民醫院診斷證明書一紙在卷可憑；且甲○於準備程序
    進行中被告仍到庭陳稱：當時闖總統府側門，感覺有被儀器
    操控大腦等語（見甲○93年6 月8 日準備程序筆錄第3 頁）
    ，顯見被告行為當時之精神狀態容有異常，茲甲○於93年6
    月9 日以北院錦刑簡93易686 字第0930009449號函請台北市
    立療養院鑑定被告行為時之精神狀態，經該院於93年11月3
    日以北市療成字第09330828700 號函覆知：綜合被告個人生
    活史及疾病史，並其身體及神經學檢查、腦波檢查、心理測
    驗、精神狀態檢查等資料結果，認：「被告係精神分裂症患
    者，自84年起有安非他命濫用之情形，90年開始有情緒低落
    以及幻聽和妄想等情形，並於行政院退除役官兵輔導委員會
    鳳林榮民醫院（下稱鳳林榮民醫院）就醫並接受治療，診斷
    有憂鬱症、失眠症以及安非他命成癮，之後未再追蹤治療，
    其後雖未再使用安非他命，但於93年5 月間仍有明顯幻聽、
    被害妄想而再度至鳳林榮民醫院就醫，被告之認知及智力功
    能亦有減退下降之情形，已符合精神分裂症之診斷，被告受
    警訊、檢察官、法官訊問時，皆稱總統府內有不知名儀器在
    控制自己的身體和大腦，且猜測副總統呂秀蓮玩弄其身體以
    及精子，造成其無法入眠，而至總統府求證一事，被告闖入
    總統府、妨害公務等行為，係受到妄想及相關精神病症狀之
    直接影響而致對外界事務全然缺乏知覺理會及判斷作用，無
    自由決定之意思能力，於行為時之精神狀態已達心神喪失」
    ，此有台北市立療養院函附之精神鑑定報告書一份附卷可稽
    （見甲○卷第30至33頁）。再參以被告案發後於偵審中雖自
    認行為時對周遭事物清楚認知；然於甲○初次訊問時陳稱：
    伊感覺有被儀器控制大腦而不能睡眠，之前有陳情到花蓮地
    方法院，伊現在有時候還能聽到微小的聲音，又因之前有看
    到新聞，伊想儀器係從外國運進台灣，就認為那是總統府裡
    面的儀器等語（見甲○卷第12至14頁），及另參酌被告以往
    於鳳林榮民醫院就診，均呈現被告主訴幻聽干擾、睡眠不佳
    ，進而經診斷為憂鬱症、失眠症、精神分裂症之情，亦有鳳
    林榮民醫院函附甲○之被告就診之醫療經過及病歷資料影本
    各一份在卷可參（見甲○卷第22頁至27頁），是足認被告犯
    後雖能就所為為清楚記憶、描述，然依其認知、決意而行為
    之客觀事實觀之，應認其行為時已因妄想之作用，而失其正
    確判斷及控制行為之能力。故甲○參酌被告之犯行、被告之
    病史、所為供述及上開專門機構之精神鑑定結果等情，認被
    告於為上開犯行行為時之精神狀態，對外界事務已全然缺乏
    正確判斷之作用，而無自由決定意思、控制其行為之能力，
    應係陷於心神喪失無疑。從而，本件被告於行為時之精神狀
    態既屬心神喪失，揆諸前揭法文規定，被告之行為不罰，自
    應依刑事訴訟法第301 條第1 項為無罪判決之諭知。
五、末按，因心神喪失而不罰者，得令入相當處所施以監護，刑
    法第87條第1 項定有明文。本案被告之臨床診斷為「精神分
    裂症」，且鑑定機關鑑定本案被告後於結論欄具體載明：「
    為防止被告受精神病症狀之影響而再度致生犯行，甲○建議
    被告應接受規則之精神科治療」等詞，有上述精神鑑定報告
    書在卷可按，是甲○為預防被告不再因精神病症狀之影響而
    有危害一己與他人之虞，使其接受持續規則之精神科評估與
    治療自有其必要，爰併依法宣告令其入相當之精神醫療院所
    施以監護性處分一年，以期避免被告精神病化之行為對於其
    個人及社會造成難以預料之危害。
六、又被告對司法程序之理解，仍有一般之能力，此據被告於甲○歷次訊問時自承在卷；且揆諸前揭最高法院24年上字第28
    44號判例意旨，心神喪失之人並非以其心神喪失狀態毫無間
    斷為必要，而被告於行為後之甲○93年12月7 日審理時，對
    甲○訊問事項及所提示證據，均能明確表示意見，顯無心神
    喪失之情，亦有審判筆錄可考，是本案並無刑事訴訟法第
    294 條第1 項停止審判之適用問題，亦併此敘明。
據上論斷，應依刑事訴訟法第452 條、第301 條第1 項、第2 項
，刑法第19條第1 項、第87條第1 項、第3 項，判決如主文。
本案經檢察官呂俊儒到庭執行職務
中　　華　　民　　國　　93　　年　　12　　月　　28　　日
                           臺灣臺北地方法院刑事第十庭
                                 審判長  法  官丁蓓蓓
                                         法  官黃紹紘
                                         法  官蔡世祺
如不服本判決，應於判決送達後10日內，向甲○提出上訴狀。
以上正本證明與原本無異。
                                         書記官柯貞如
中　　華　　民　　國　　93　　年　　12　　月　　28　　日
